【裁判字號】    90,上訴,30
【裁判日期】    900307
【裁判案由】    誣告
【裁判全文】
臺灣高等法院刑事判決                                九十年度上訴字第三號
    上  訴  人
    即  被  告  乙○○
右上訴人因誣告案件，不服臺灣宜蘭地方法院八十九年度訴字第二八五號，中華民國
八十九年十一月二十七日第一審判決（起訴案號：臺灣宜蘭地方法院檢察署八十九年
度偵字第一二八四號）提起上訴，本院判決如左：
    主  文
上訴駁回。
    事  實
一、乙○○曾於民國八十四年間，因違反麻醉藥品管理條例案件，經最高法院判處有
    期徒刑三年四月確定，於八十六年三月四日假釋出獄，八十七年十一月十八日假
    釋期滿執行完畢，竟仍不知悔改，於八十九年一月二十七日上午十時許，因非法
    持有第二級毒品安非他命及吸食器（違反毒品危害防制條例部分另由檢察官處理
    ），經警在宜蘭縣礁溪鄉○○路九十四號查獲，明知甲○○並未出售第二級毒品
    安非他命予伊，因不滿遭甲○○懷疑其偷錢及不斷受追討，竟意圖使甲○○受刑
    事處分，而於同日上午十時三十分許，在宜蘭縣警察局礁溪分局刑事組製作訊問
    筆錄時，向具司法警察身分之該管公務員偵查員彭憲章虛構事實稱：被查獲之安
    非他命是伊向甲○○以新台幣（下同）一萬元之代價，於八十九年一月二十五日
    晚間九時許，在宜蘭夜市購得；另伊於八十八年九月間及十一月底，在伊礁溪鄉
    ○○路九十四號店內，先後向甲○○分別購得一萬元之安非他命等語。而向該管
    之公務員誣告甲○○非法販賣第二級毒品，致甲○○經宜蘭縣警察局礁溪分局以
    違反毒品危害防制條例移送台灣宜蘭地方法院檢察署檢察官以該署八十九年度偵
    字第七四一號偵查，而乙○○於其所誣告之案件偵查中、裁判確定前，向檢察官
    自白其於警訊時指稱甲○○販賣安非他命之事實係伊所虛構，而經檢察官就甲○
    ○涉犯違反毒品危害防制條例案件部分為不起訴處分確定。
二、案經台灣宜蘭地方法院檢察署檢察官自動檢舉偵查起訴。
    理  由
一、訊據上訴人即被告乙○○矢口否認有右揭誣告之犯行，辯稱：伊確實是向甲○○
    購買第二級毒品安非他命，甲○○於原審開庭前找伊，要伊說不是向甲○○購得
    第二級毒品安非他命云云。惟查被告於原審就誣告之事實，均已坦承不諱，核與
    證人甲○○於警訊及偵查中證述之情節相符，並有宜蘭縣警察局礁溪分局八十九
    年一月二十七日訊問筆錄附卷足憑。被告於原審之自白顯與事實相符。雖被告嗣
    於本院審理中翻異前供，然依經驗法則，案發時之供述較少權衡利害得失，較之
    事後翻異之詞，自較可信，故除非可證明其更易之詞與事實更為相符，或其初供
    係虛偽者外，自不得任意捨棄初供不採（最高法院七十三年台上字第三九九八號
    判決參照），故被告乙○○首揭辯解，綜合上述說明，無非事後飾卸之詞，不足
    採信。本件事證明確，被告犯行洵堪認定。
二、核被告意圖他人受刑事處分，向該管公務員誣告，所為係犯刑法第一百六十九條
    第一項之誣告罪。查被告前曾於八十四年間，因違反麻醉藥品管理條例案件，經
    最高法院判處有期徒刑三年四月確定，於八十六年三月四日假釋出獄，八十七年
    十一月十八日假釋期滿執行完畢，有其台灣高等法院檢察署刑案紀錄簡覆表附卷
    足憑，其於五年內再犯有期徒刑以上之本罪，為累犯，應依累犯之規定加重其刑
    。被告於其所誣告之案件裁判確定前，在偵查中自白其誣告之犯罪事實，有原審
    檢察署八十九年度偵第七四一號偵查卷影本在卷可憑，應依刑法第一百七十二條
    之規定減輕其刑。原審以上訴人罪證明確，適用刑法第一百六十九條第一項、第
    一百七十二條、第四十七條，審酌被告因不滿遭懷疑偷錢及不斷受追討，竟意圖
    使他人受刑事處分，而向該管公務員誣告犯罪之犯罪動機、目的、手段、對國家
    司法法益及受誣告人所生之危害及其犯罪後之態度等一切情狀，量處有期徒刑壹
    年。另敘明毒品危害防制條例第十六條係就栽贓誣陷或捏造證據誣告他人犯該條
    例之罪者，處以其所誣告之罪之刑。查本件被告僅於該管公務員製作訊問筆錄時
    誣告他人販賣第二級毒品安非他命，並未有何栽贓誣陷或捏造證據誣告之行為，
    有該案全部卷證可稽，其所為核與毒品危害防制條例第十六條之規定未合，認事
    用法均無不合，量刑亦屬適當，上訴論旨，任意翻異前供，空言否認犯罪，指摘
    原判決不當，為無理由，應予駁回。
據上論斷，應依刑事訴訟法第三百六十八條，判決如主文。
本案經檢察官蔡薰慧到庭執行職務。
中    華      民    國      九十     年       三        月      七      日
                              臺灣高等法院刑事第八庭
                                  審判長法  官  蔡  秀  雄
                                        法  官  沈  宜  生
                              法  官  楊  炳  禎
右正本證明與原本無異。
如不服本判決應於收受送達後十日內向本院提出上訴書狀，其未敘述上訴之理由者並
得於提起上訴後十日內向本院補提理由書（均須按他造當事人之人數附繕本）。
                                        書記官  廖  素  花
中    華      民    國      九十     年       三       月       七      日
附錄：本判決論罪科刑法條全文
刑法第一百六十九條第一項
意圖他人受刑事或懲戒處分，向該管公務員誣告者，處七年以下有期徒刑。


司法院資訊處製作；財團法人民間司法改革基金會備份。
